Inventaris van de archieven van de Koninklijke Militaire Academie en het Curatorium van de Koninklijke Militaire Academie, 1947-1987
Nationaal Archief, Den Haag
. Het eerste rapport, getiteld "Militair management, het centrale thema van de KMA-opleiding", werd in juli 1975 voltooid, het tweede, waarin de aspecten persoonlijkheids-ontplooiing en leiderschapsontwikkeling aan bod kwam, volgde een half jaar later. De beide rapporten werden niet alleen door de RGA, maar ook door het Curatorium als bijzonder waardevol ervaren. De COP, die de werkzaamheden van de gespreksgroep voortzette, vervaardigde in 1976 een rapport onder de titel "Onderwijsvernieuwing aan de KMA"
inv.nr. 236.
. Hierin zette zij haar denkbeelden uiteen over de functie van het KMA-onderwijs in relatie tot de behoefte van de krijgsmacht (militair referentiekader), van de maatschappij (maatschappelijk referentiekader) en van de cadetten (individueel referentiekader). Dit rapport werd op 30 september 1976 door de RGA aanvaard en vervolgens aangeboden aan het Curatorium. Inmiddels was ook het Curatorium in de loop van 1975 tot de overtuiging gekomen, dat het KMA-onderwijs diende te worden omgebogen in de richting van een managementopleiding. Deze ommezwaai leidde tot een verzwaring van de taak van het ICBV. Bij de formulering van de eindeisen was intussen nog weinig vooruitgang geboekt. Het ICBV stelde zich voor een uitgebreid onderzoek te verrichten naar de functie-eisen, waaraan de jonge officieren dienden te voldoen, maar deze aanpak vond geen genade in de ogen van de curatoren. Zij waren van mening dat het ICBV de eindeisen diende te formuleren op basis van de bestaande opleiding, daarbij rekening houdende met eventuele wensen voor de toekomst. Het I CBV stelde binnen enkele maanden conform de herziene opdracht van het Curatorium "voorlopige eindeisen" op
inv.nr. 243.
. Deze eindeisen werden op 22 januari 1976 in afwachting van een meer definitieve formulering door het college voor kennisgeving aangenomen. Dat uiteindelijk nog meer dan zes jaar zouden verstrijken voordat de eindeisen, zij het nog steeds voorzien van de kwalificatie "voorlopig", aan het Curatorium konden worden aangeboden, was op dat moment niet te voorzien. De oorzaak van deze vertraging was gelegen in een drastische verandering in de strategie van de onderwijsvernieuwing onder invloed van het COP-rapport "Onderwijsvernieuwing aan de KMA". Het COP-rapport werd op 25 oktober 1976 aan het Curatorium aangeboden en vervolgens ter advisering voorgelegd aan het ICBV. Het comité verklaarde zich in grote lijnen akkoord met de denkbeelden die de COP had ontwikkeld, maar achtte het gewenst het rapport in samenwerking met de COP te herschrijven. Het resultaat was een nieuw document dat eveneens als titel droeg: "Onderwijsherziening aan de KMA"
inv.nr. 237, brief nr. 76.6195/18N d.d. 281276.
. Het ICBV/COP-rapport is te beschouwen als het scenario voor de integratie van het militair management in de KMA-opleiding. Op basis van de uitgangspunten, vervat in het rapport, werden vijf voorlopige hoofddoelstellingen geformuleerd
inv.nr. 239.
. Vervolgens werd in het rapport de meest wenselijke route uitgestippeld om tot een verbeterd onderwijsmodel te komen. Op 16 juni 1977
inv.nr. 153, verslag 108e vergadering, nr. 149/C/Conf d.d. 110877.
werd het rapport door het Curatorium als basis voor verdere studie aanvaard. Invoering van het nieuwe onderwijssysteem zou naar verwachting van het ICBV en de COP niet eerder kunnen plaatsvinden dan met ingang van het cursusjaar 1979-1980. Het Curatorium achtte "verantwoorde vervroeging" van dat tijdstip echter aanvaardbaar. De termijn die het ICBV en de COP voor ogen stond zou ruimschoots worden overschreden. Hierbij speelden de ontwikkelingen rond de herstructurering van het hoger onderwijs een rol. In mei 1978 publiceerde de minister van onderwijs en wetenschappen de nota "Hoger Onderwijs voor Velen"
inv.nr. 362.
, waarin hij krachtig pleitte voor de invoering van een zogeheten tweefasestructuur. Deze nota dwong het Curatorium en de RGA ertoe na te gaan, in hoeverre de bestaande plannen in het kader van de onderwijsaanpassing in overeenstemming waren met de denkbeelden van de minister. Het onderzoek leverde tenslotte als uitkomst op dat aan de KMA een opleiding te verwezenlijken zou zijn die de vergelijking met de vierjarige doctoraalstudie (eerste fase) aan universiteiten en hogescholen kon doorstaan.
De KMA in het teken van militair management ;een nieuw onderwijsmodel
Het proces van onderwijsaanpassing kreeg nieuwe impulsen, toen de RGA in mei 1979 overging tot de oprichting van een Projectgroep Onderwijs Vernieuwing (PGOV). Deze projectgroep kreeg tot taak de problemen in relatie tot de onderwijsaanpassing nader te bestuderen. Verder zou zij op basis van eindeisen en hoofddoelstellingen het gewenste nieuwe onderwijsmodel moeten ontwikkelen, terwijl zij eveneens werd belast met het opstellen van een planning voor de implementatie van dat model. In juni 1980 bracht de projectgroep haar eerste rapport uit
inv.nr. 241, brief RGA nr. 80.10011/5P d.d. 250680.
, waarin een aantal aanbevelingen was opgenomen. Deze werden in september 1981 door het Curatorium als uitgangspunt voor verdere studie aanvaard
inv.nr. 155, verslag 126e vergadering, nr. 5742/D/Conf d.d. 141081.
. Op basis hiervan kon de PGOV haar werkzaamheden voortzetten. Haar aandacht richtte zich uiteraard vooral op de samenstelling van het nieuwe onderwijs- en examenprogramma. De activiteiten van de PGOV vonden hun neerslag in drie vervolgrapporten
inv.nr. 243, brief RGA nr. 83.10011/2U d.d. 100283; inv.nr. 244, brief RGA nr. 83.10011/3I d.d. 300983; inv.nr. 245, brief RGA nr. 85.10011 d.d 140185
, die achtereenvolgens verschenen in januari en september 1983 en januari 1985. Met het oog op de voortgang van de werkzaamheden stelde het Curatorium op 12 februari 1982
inv.nr. 155, verslag 128e vergadering, nr. 5742/F /Conf d.d. 120382.
de hoofddoelstellingen van de opleiding opnieuw vast. De formulering die werd gekozen sIoot overigens nauw aan bij de omschrijving gehanteerd in het ICBV/COP-rapport van december 1976. Inmiddels waren ook de werkzaamheden die moesten leiden tot de eindeisen goed gevorderd. In de loop van 1982 kon de verwerking van de gegevens verkregen uit de systeemanalyse, de functieanalyse en de loopbaananalyse worden afgerond. Het resultaat van de analyse werd neergelegd in een zeven hoofdstukken tellend document getiteld "Voorlopige eindeisen voor de opleiding KMA"
inv.nr. 343, brief nr. 50.376/2Z d.d. 020682.
Na behandeling in het Curatorium werden op 14 december 1982 deze voorlopige eindeisen door de CLAS en de CLS vastgesteld. Concrete voorstellen voor de nieuwe opzet van de KMA-opleiding waren vervat in het derde rapport van de projectgroep
inv.nr. 244, brief RGA nr. 83.10011/3I d.d. 300983.
dat in september 1983 voltooid werd. De PGOV adviseerde drie studierichtingen in te stellen, te weten een studierichting Operatiën, een studierichting Techniek en een studierichting Economie. Binnen elk der studierichtingen voorzag de projectgroep een aantal specialisaties of afstudeerrichtingen. Het Curatorium ging op 2 december 1983
inv.nr. 156, verslag 135e vergadering, nr. 5742/M/Conf d.d. 250184.
in grote lijnen akkoord met de voorgestelde opzet. De projectgroep kon haar plannen daarna verder uitwerken. Ruim een jaar later, op 11 januari 1985, voltooide zij haar vierde rapport
inv.nr. 245, brief RGA nr. 85.10011 d.d. 140185.
. Hierin werd onder meer de opbouw van het nieuwe opleidingsprogramma behandeld.
Het Curatorium hechtte eveneens zijn goedkeuring aan het voorstel van de PGOV om het SMO-blok van één jaar, waarmee de opleiding sinds de invoering van de VOKMA traditioneel werd afgesloten, te splitsen en over de hele opleiding te verdelen.
In haar vierde rapport zette de projectgroep ook uiteen, hoe de eindtermen die zij al in het derde rapport in extenso had opgesomd waren uitgewerkt tot gegroepeerde bouwstenen die de basis van het onderwijs- en examenprogramma zouden gaan vormen. De PGOV gaf daarbij tevens aan, hoe het onderwijsprogramma er uiteindelijk uit zou gaan zien. Ook dit rapport verkreeg de instemming van het Curatorium.
In het voorjaar van 1985 hechtten de Legerraad en de Luchtmachtraad hun goedkeuring aan de plannen in het kader van de onderwijsvernieuwing. Vervolgens gaf ook de staatssecretaris van Defensie (personeel) zijn fiat, zodat het nieuwe onderwijsmodel met ingang van het studiejaar 1985-1986 kon worden ingevoerd.
De invoering van de militaire bedrijfskundige opleiding met ingang van 19 augustus 1985 vormt een belangrijke mijlpaal in de geschiedenis van de KMA. Na tien jaar van intensieve voorbereidingen was een geheel vernieuwde opleiding tot stand gekomen, die qua structuur en inhoud sterk afweek van het onderwijsmodel van 1960 alsook van de VOKMA die in 1968 werd ingevoerd.
Wet op het Wetenschappelijk Onderwijs voor de Krijgsmacht
Het ontstaan van de wet
Binnen de werkzaamheden van het Curatorium stond de zorg voor een optimale opleiding van de toekomstige officieren uiteraard voorop. Daarnaast stelden de curatoren zich ten doel binnen de academische wereld erkenning van de KMA als instelling voor wetenschappelijk onderwijs af te dwingen. In het kader van dit streven zijn verschillende aspecten te onderscheiden. Allereerst dient te worden vermeld, dat het predicaat "wetenschappelijk", naar het oordeel van de curatoren, vooral diende te stoelen op de kwaliteit van het docentencorps. Bovendien betoogde het Curatorium herhaaldelijk, dat dit predicaat slechts houdbaar zou zijn, wanneer aan de KMA naast het wetenschappelijk onderwijs ruimte zou worden geschapen voor wetenschappelijk onderzoek. In het streven naar erkenning van de wetenschappelijke status van de KMA vormen de pogingen van het Curatorium om een nieuwe wettelijke regeling van het militair onderwijs tot stand te brengen het hoofdelement. De bestaande wettelijke regeling voor de opleiding aan de KMA dateerde van 1890 en was zeker na de invoering van het nieuwe onderwijssysteem in 1960 aan vervanging toe. De curatoren van het eerste uur hechtten grote waarde aan de totstandkoming van een nieuwe wet, in de vaste overtuiging dat zulks een bekroning zou vormen van het proces van onderwijsvernieuwing. Zij gingen ervan uit dat een dergelijke wettelijke regeling nauw diende aan te sluiten bij de Wet Wetenschappelijk Onderwijs van 1960 (WWO'60) en ook voor het onderwijs aan het KIM moest gelden. De wet van 1890 ter regeling van het onderwijs aan de KMA was niet van toepassing geweest op de officiersopleiding aan het KIM, welke steeds was geregeld bij Koninklijk Besluit. De nieuw te ontwerpen wet diende, naar het oordeel van het Curatorium KMA, in ieder geval de bepaling te bevatten, dat afgestudeerde officieren van het KMA en het KIM de titel van militair baccalaureus zouden mogen voeren. De voorbereidingen voor een nieuwe wet begonnen kort na de installatie van het Curatorium. Al op 17 september 1963 konden de ministers van defensie en van onderwijs, kunsten en wetenschappen een ontwerp van Wet op het Wetenschappelijk Onderwijs voor de Krijgsmacht aan de Tweede Kamer aanbieden. In de memorie van toelichting zetten zij uiteen, waarom zij een wetenschappelijke opleiding van de toekomstige officieren nodig achtten. De behandeling van het wetsontwerp leverde veel problemen op. Aanvankelijk vormde vooral het al dan niet toekennen van de titel van militair baccalaureus een belangrijk struikelblok. De Minister van Defensie en de Minister van Onderwijs, Kunsten en Wetenschappen achtten het gebruik van deze graad in de praktijk vooralsnog niet zinvol. Voorlopig zou volstaan, dat de wet de mogelijkheid opende deze titel te voeren. De beide ministers werden in de zomer van 1965 in kennis gesteld van de opvattingen van het Curatorium op het punt van het militair baccalaureaat. Zij wensten echter niet op hun standpunt terug te komen. Zoals blijkt uit het memorie van antwoord van 3 juni 1966 gaven zij er de voorkeur aan af te wachten, welke ervaringen in de universitaire wereld met het baccalaureaat zouden worden opgedaan. Bij de behandeling van het wetsontwerp werd in de tweede helft van de jaren zestig weinig vooruitgang geboekt. Dit was onder meer te wijten aan het feit, dat het Curatorium KMA vooralsnog bleef vasthouden aan zijn standpunt, dat voor afgestudeerde officieren de titel van militair baccalaureus diende te worden ingevoerd. In 1969 bleek die opvatting echter niet langer houdbaar. Het probleem van de titulatuur was inmiddels in een geheel ander daglicht komen te staan, doordat het bij verschillende hogescholen ingestelde baccalaureaat niet aan de verwachtingen had voldaan.
De instelling van de adviescommissie WWOK
De behandeling van het wetsontwerp kwam rond 1970 nagenoeg stil te liggen. De oorzaak hiervan was gelegen in de ontwikkelingen in de academische wereld aan het eind van de jaren zestig. Onder invloed hiervan kwam in 1970 de Wet Universitaire Bestuurshervorming (WUB)
inv.nr. 353, brief MvD nr. 348.450 d.d. 170370.
tot stand, die geheel nieuwe verhoudingen schiep in het wetenschappelijk onderwijs. Het Curatorium wenste voorlopig geen definitief standpunt te kiezen, maar was wel de mening toegedaan dat de WUB van invloed zou kunnen zijn op de bestuursstructuur van de KMA. Uiteindelijk besloot de Minister van Defensie het wetsontwerp ter bezegeling van de wetenschappelijke status van de KMA en het KIM aan te houden en nader te toetsen. Hij stelde daartoe op 25 oktober 1971 de zogeheten Commissie van Advies betreffende het ontwerp van Wet op het Wetenschappelijk Onderwijs voor de Krijgsmacht in
inv.nr. 354, beschikking Stasdef nr. 215.159/2N d.d. 251071.
. Deze adviescommissie WWOK bracht in het voorjaar van 1974 een interim-rapport
inv.nr. 360.
uit, dat tijdens een speciale bijeenkomst van het Curatorium KMA en het Curatorium KIM onder voorzitterschap van Prins Bernhard uitvoerig werd besproken. De vergadering die op 2 mei 1974 plaatsvond op Paleis Soestdijk was vooral belegd met de bedoeling een gezamenlijk standpunt te formuleren met betrekking tot de problematiek van de WWOK
inv.nr. 361, brief nr. 069/8Z/74/Conf d.d. 150574.
. Tijdens de beraadslaging werd uitdrukkelijk vastgelegd, dat KMA en KIM niet konden worden beschouwd als open instellingen van wetenschappelijk onderwijs. Een bestuursvorm, zoals voorgeschreven in de WUB, werd voor de beide instituten dan ook ongewenst geacht. De aanwezige curatoren opteerden voor een afzonderlijke WWOK. Alleen een dergelijke wettelijke regeling zou voldoende recht doen aan het eigen karakter van KMA en KIM. De werkzaamheden van de commissie stagneerden na het interim-rapport. Dit hield onder meer verband met de aankondiging van de Minister van Onderwijs en Wetenschappen, dat hij binnenkort een nota zou laten verschijnen over de problematiek van het wetenschappelijke en hoger beroepsonderwijs. De inhoud van de op stapel staande nota werd op 23 oktober 1975 in het Curatorium toegelicht door de algemeen assessor
inv.nr. 152, verslag 96e vergadering, nr. 069/11B/75/Conf. d.d. 051175.
. Na langdurige discussie stelde het college vast, dat de KMA bij de uitwerking van de nota mee diende te denken "vanuit een positie van een wetenschappelijk instituut". Het standpunt van het Curatorium ten aanzien van de denkbeelden van de minister werd door de adviescommissie WWOK overgenomen. De bedoelde nota verscheen in januari 1976 onder de titel "Hoger Onderwijs in de Toekomst". Zij deed vooral in de kringen van het hoger beroepsonderwijs stof opwaaien. Mede daardoor zag de minister geen kans zijn voornemen in een wettelijke regeling om te zetten. De onzekerheid over de richting waarin het hoger onderwijs zich zou gaan ontwikkelen bleef zodoende voortbestaan, hetgeen zijn weerslag had op de werkzaamheden van de adviescommissie WWOK. Nieuwe perspectieven openden zich in het voorjaar van 1978 toen de nota "Hoger Onderwijs voor Velen" verscheen
inv.nr. 362.
. Naar aanleiding van deze nota kwam de adviescommissie voor het eerst sinds lange tijd weer bijeen. De commissie kwam na bestudering van de nota tot de conclusie, dat de opzet die de minister voor ogen stond, goede mogelijkheden bood om voor de KMA en het KIM de gewenste wettelijke erkenning als instituten voor wetenschappelijk onderwijs af te dwingen. Met het oog hierop zou de structuur van de officiersopleiding zoveel mogelijk moeten worden afgestemd op de denkbeelden van de minister van onderwijs en wetenschappen. Die afstemming zou overigens niet al te veel problemen behoeven op te leveren, volgens de plaatsvervangend president-curator tijdens de bijeenkomst van 15 december 1978
inv.nr. 154, verslag 114e vergadering, nr. 10.415/7T d.d. 300179.
.
Naar een nieuw wetsontwerp
In januari 1979 kwam de adviescommissie opnieuw in vergadering bijeen. Tijdens deze bijeenkomst werd een ontwerpbrief van de minister van Defensie aan de Minister van Onderwijs besproken, die in het licht van de latere ontwikkelingen niet geheel van belang was ontbloot. In de bewuste brief die de bestaande impasse definitief zou doorbreken, was het voorstel vervat om de militairwetenschappelijke opleiding aan de KMA en het KIM op grond van de bestaande onderwijsstructuur in de toekomstige wetgeving op het hoger onderwijs op te nemen. Bovengenoemde brief werd op 15 februari 1979
inv.nr. 363, brief MvD nr. 388.809/2D d.d. 150279.
verzonden aan de minister van Onderwijs en Wetenschappen. Deze verklaarde zich akkoord met de voorstellen van zijn ambtsgenoot van Defensie, waarna de weg vrij was voor de oprichting van de Interdepartementale Werkgroep Hoger Onderwijs voor de krijgsmacht, die de voorbereiding van het wetsvoorstel hervatte. Zowel de adviescommissie als de werkgroep werden voorgezeten door de toenmalige Directeur Militaire Personeelszaken van het Directoraat Generaal Personeel. De werkgroep besloot reeds bij het begin van haar werkzaamheden het wetsontwerp uit 1963 als achterhaald terzijde te stellen. De consequentie hiervan was dat een geheel nieuwe regeling moest worden ontworpen. In het najaar van 1982 reikte de voorzitter van de adviescommissie een concept WWOK en een bijbehorende memorie van toelichting uit aan de leden van het Curatorium KMA. Officiële toezending volgde in mei 1983
inv.nr. 363, brief vz. adviescommissie WWOK nr. DPKLu 12.498 d.d. 110583.
. De voorzitter van de adviescommissie memoreerde tijdens de curatoriumvergadering van 7 oktober 1983
inv.nr. 156, verslag 134e vergadering, nr. 5742/L/Conf d.d. 041183.
, dat de commissie ervan was uitgegaan, dat het wetenschappelijk onderwijs bij de krijgsmacht noodzakelijkerwijs punten van herkenning en overeenkomst diende te bezitten met het civiel-wetenschappelijk onderwijs.
Op grond van deze overweging werd de Wet Wetenschappelijk Onderwijs 1981 (WWO'81) als uitgangspunt gekozen voor de WWOK. Conform de WWO '81 trachtte de adviescommissie in het concept WWOK tot uitdrukking te brengen, dat de cadetten en adelborsten het onderwijs niet ondergingen, maar daarin participeerden. Vanuit deze grondgedachte schetste de adviescommissie een bestuursstructuur voor KMA en KIM, waarin twee lijnen waren te onderkennen, enerzijds een beheerslijn, anderzijds een onderwijs- en onderzoeklijn. Via de beheerslijn zouden militaire opdrachten kunnen worden gegeven, noodzakelijk voor het functioneren van de betrokken instellingen. De onderwijs- en onderzoeklijn, aan de top waarvan twee centrale organen waren voorzien, het College van Bestuur en de Instellingsraad, bood ruimte voor participatie van onderop, ook voor de cadetten en adelborsten. Het voorliggende concept werd in de loop van 1983 van verschillende zijden becommentarieerd. De reacties liepen nogal uiteen. Vooral over de voorgestelde bestuurstructuur werd zeer verschillend geoordeeld. Ook de curatoren van de KMA waren op dit punt onderling verdeeld. In het kader van de advisering ten aanzien van het concept WWOK vond op 12 januari 1984 een gezamenlijke vergadering plaats van het Curatorium KMA en het Curatorium KIM
inv.nr. 158, brief nr. 5742/N/Conf d.d. 020384.
. Tijdens deze bijeenkomst werd duidelijk dat ook het Curatorium KIM in principe weinig voelde voor de bestuursstructuur zoals opgenomen in het concept WWOK. Een alternatief leek meer perspectief te bieden. Bij het volgen van dit idee zou het in beginsel niet nodig zijn aansluiting te zoeken bij de wetgeving voor het civiel-wetenschappelijk onderwijs. Hierdoor zou het specifieke karakter van KMA en KIM als militaire instellingen beter gewaarborgd zijn. Daar zou dan echter wel tegenover staan, dat het wetenschappelijk onderwijs bij de krijgsmacht veel minder zou aansluiten bij het civiel-wetenschappelijk onderwijs. Overleg tussen de voorzitter van de adviescommissie WWOK en de Directeur-generaal voor het Hoger Onderwijs en Wetenschappelijk Onderzoek (Ministerie van Onderwijs en Wetenschappen) bracht de gewenste duidelijkheid. De Directeur-generaal achtte het alternatief acceptabel en stelde vast, dat er een WWOK diende te worden ontworpen, die niet gekoppeld zou zijn aan de wetgeving op het civiel-wetenschappelijk onderwijs. Tevens werd duidelijk dat aan de opneming van een Instellingsraad in de bestuursstructuur van de KMA en het KIM niet viel te ontkomen.
Het concept WWOK werd op 1 november 1984 tijdens een gezamenlijke vergadering van beide curatoria besproken
inv.nr. 158, brief nr. 66.074/G d.d. 090185.
. Het oordeel was thans positief. In grote lijnen werd met het concept ingestemd.
Na behandeling door beide curatoria werd het concept opnieuw aangepast en vervolgens als voorontwerp van Wet Wetenschappelijk Onderwijs voor de Krijgsmacht aangeboden aan de Ministerraad. In de zomer van 1985 stemde het kabinet in met de voorgestelde regeling. Hierna volgde een nieuwe adviesronde. Op 24 september 1985 kregen de Academische Raad en de Onderwijsraad het voorontwerp toegezonden met het verzoek daarover te adviseren. Beide raden slaagden erin nog voor het einde van het jaar een afgerond oordeel te formuleren.
In maart 1986 konden de Minister van Defensie, de Staatssecretaris van Defensie en de Minister van Onderwijs en Wetenschappen, het voorstel van Wet Wetenschappelijk Onderwijs Krijgsmacht aan de Ministerraad aanbieden. Na goedkeuring door het Kabinet legden de bewindslieden het wetsvoorstel voor advies voor aan de Raad van State.
Vervolgens werd het aan het begin van het parlementaire jaar 1986-1987 bij de Tweede Kamer ingediend.
De eventuele totstandkoming van de Wet Wetenschappelijk Onderwijs Krijgsmacht is vooral voor de afgestudeerden van de KMA van groot belang. Voor hen zal bij aanvaarding van het wetsontwerp toelating tot de opleiding van de tweede fase en tot de promotie aan een universiteit of hogeschool tot de mogelijkheden gaan behoren.
Tenslotte mag niet onvermeld blijven, dat de positie van het Curatorium bij aanneming van het wetsontwerp vrij ingrijpend zal veranderen. In het wetsvoorstel wordt voorgesteld het toezicht op het wetenschappelijk onderwijs voor de krijgsmacht op te dragen aan de minister van Defensie.
Dat toezicht zal onder zijn gezag worden uitgeoefend door het Curatorium van de KMA, waarvan de samenstelling in die zin zal worden gewijzigd, dat daarin ook één of meer leden op voordracht van de minister van Onderwijs en Wetenschappen zitting zullen krijgen. Het Curatorium zal voornamelijk tot taak hebben de kwaliteit van het onderwijs en het wetenschappelijk onderzoek aan de KMA te bewaken.
In dat opzicht zal er weinig veranderen. In tegenstelling tot de thans bestaande situatie mag het Curatorium echter niet meer rechtstreeks interveniëren in de gang van zaken op de KMA. De beslissings- en bestuursbevoegdheden blijven immers volledig berusten bij het College van bestuur. Indien de curatoren zich niet met de ontwikkelingen aan de KMA kunnen verenigen, dan dienen zij de Minister van Defensie daarvan in kennis te stellen. Deze kan dan desgewenst maatregelen treffen.